【裁判字號】    89,訴,374
【裁判日期】    900420
【裁判案由】    偽造文書等
【裁判全文】
臺灣雲林地方法院刑事判決                          八十九年度訴字第三七四號
    公  訴  人  臺灣雲林地方法院檢察署檢察官
    被      告  庚○○  原名.
                辛○○
                丙○○
右列被告因偽造文書等案件，經檢察官提起公訴（八十九年度偵字第五三號、五五號
、一五一八號），本院判決如左：
    主  文
庚○○共同行使偽造私文書，足以生損害於他人，處有期徒刑貳年陸月。
辛○○共同連續意圖為自己不法之所有，以詐術使人將本人之物交付，累犯，處有期
徒刑貳年陸月。
丙○○共同行使偽造私文書，足以生損害於他人，累犯，處有期徒刑壹年。
購買機車之契約書及本票上偽造之「丁○○」署名及指印各貳枚、沒收之。
    事  實
一、庚○○（原名陳老甜）曾有傷害、偽造文書、詐欺等多項前科，因賭博、侵占、
    偽造文書等罪接續執行，而於民國（下同）八十七年十二月十日假釋出獄，應於
    八十八年四月二十日假釋期滿。辛○○有偽造文書、詐欺、誣告、竊盜等多項前
    科，並因執行偽造文書等罪，於八十八年三月五日假釋期滿，執行完畢。丙○○
    有傷害、竊盜、偽造文書等前科，並因竊盜案件於八十四年七月三日假釋期滿，
    執行完畢。庚○○於假釋期間內，辛○○與丙○○在有期徒刑執行完畢五年內，
    均不知悛悔，陸續為下列犯行：庚○○與辛○○二人共同基於意圖自己不法所有
    之概括犯意聯絡，而於（一）八十八年四月初向昌勇企業股份有限公司（下稱昌
    勇公司）洽商訂購飼料，並佯稱在彰化縣、雲林縣有多處養鴨場，並且有土地可
    供設定抵押，信用良好。昌勇公司原預定於辦妥土地抵押後再出飼料，但庚○○
    與辛○○二人更進一步誆稱辛○○信用穩當，絕無問題，要求昌勇公司趕快出貨
    ，使昌勇公司陷於錯誤，誤信其信用良好，而於八十八年四月十五日起連續出貨
    ，辛○○與庚○○再將部分飼料賤價出售其他養鴨場牟利。待昌勇公司查覺所稱
    養鴨場非辛○○所有，驚覺有異，遂於八十八年五月三日停止出貨，總計出貨達
    新台幣（下同）四十九萬九千六百十元。（二）昌勇公司不甘受騙，遂向庚○○
    與辛○○進行催討。辛○○明知母雛鴨之價格較公雛鴨便宜三十八元，竟向昌勇
    公司佯稱要以總價四十萬元的一萬隻公雛鴨，配合另一批總價二十三萬四千元的
    三千六百隻六週大的小鴨，抵充給昌勇公司。昌勇公司誤信辛○○所述為真，雙
    方於八十八年六月二十二日成交，辛○○並要求昌勇公司找補差額十三萬元，由
    昌勇公司於翌日（二十三日）匯入庚○○所使用設於華僑銀行麥寮辦事處之邱土
    財人頭帳戶。待昌勇公司將所收購鴨子運回台南麻豆鎮後派人勘驗，發覺所估回
    上述一萬隻雛鴨中有五分之四為母雛鴨，因此經核算該二批鴨子總價僅約三十三
    萬元，根本不足清償之前飼料欠款四十九萬九千六百十元。昌勇公司始知再度受
    騙十三萬元。（三）辛○○與庚○○又於八十八年五月六日打電話給「中日牌飼
    料」特約商戊○○佯稱要訂購飼料，由辛○○帶戊○○到雲林縣及彰化縣海線附
    近五家他人之養鴨場參觀，向戊○○謊稱該五家養鴨廠均為其所有，使戊○○信
    以為真而派員出貨到該五家養鴨場，庚○○與辛○○再賤價將該飼料賣給該五家
    養鴨場，辛○○與庚○○再以附表一之來路不明之「甫雄裝潢企業有限公司」與
    「許英甫」多張空頭支票（俗稱芭樂票）取信戊○○。待戊○○將上開支票提示
    ，而於同年六月三日發生退票情形，隨即於同年六月五日停止出貨。戊○○總共
    出貨十八萬三千二百九十公斤，總價約一百五十萬九千三百零八元。戊○○遂向
    辛○○與庚○○催討債務要求再換票，經庚○○先償還十九萬八千八百元部分款
    項後，再由辛○○在一張原本已經蓋好印鑑之空白金額支票（發票人為「蔡美桂
    」、如附表二）上填寫面額一百三十一萬元，交付戊○○以支付餘款，並由辛○○向戊○○謊稱發票人「蔡美桂」為其太太，在屏東經營理髮院，信用很好，絕
    無問題。待票據屆期交換因蔡美桂已經拒絕往來而遭退票，再經查證得知蔡美桂
    並非辛○○的太太，戊○○始知受騙。（四）辛○○與庚○○本於前揭詐欺之概
    括犯意，邀請丙○○加入共同詐騙行列，以經營鵝肉店為名義，於八十九年一月
    七日由辛○○冒充丙○○（起訴書誤載為庚○○冒充丙○○），向甲○○承租西
    螺鎮○○里○○路一七三巷十五號房屋作為店面，並於八十九年二月一日向甲○○詐購茶葉四十八台斤，總價十萬元，由庚○○與辛○○分別交付附表三之支票
    以取信甲○○。待甲○○事後發現其中一張支票發票日有塗改痕跡且未經發票人
    蓋章補正，無法提示，遂要求庚○○再度換票，但庚○○拒不出面，甲○○驚覺
    有異，遂向警方查詢，得知辛○○、庚○○、丙○○為剛出獄之詐騙集團，甲○○始知受騙。（五）庚○○、辛○○與丙○○，復基於前揭共同概括犯意，於八
    十八年一月三十一日及二月一日，向乙○○詐騙茶鵝及鴨肉（總價四萬二千五百
    八十七元），由乙○○送貨到上開租處由辛○○及丙○○簽收。再經乙○○屢次
    催討，庚○○等人避不見面，乙○○始知受騙。（六）丙○○與庚○○又基於前
    開意圖不法所有之概括犯意聯絡，於八十九年一月二十六日晚上，以庚○○之相
    片貼在「丁○○」之身分證影本上，再加以影印之方式偽造丁○○之身分影本。
    翌日（七日）二人至雲林縣西螺鎮陣興里一一七之六號隆輪機車行，向負責人癸○○佯稱要購買機車，由庚○○持上開偽造之丁○○身分證影本冒充丁○○，並
    偽造丁○○之署名及指印之私文書於契約書及本票上為保證人，再交付給癸○○
    。丙○○與庚○○當場交付頭期款一萬二千元後，詐得車牌ＮＶＧ四一二號機車
    一部。詎料丙○○、庚○○取得機車後均不繳納分期付款，癸○○催討無門，始
    知受騙。
二、案經被害人昌勇公司、戊○○訴由雲林縣警察局斗六分局，及被害人乙○○、甲○○、癸○○訴由雲林縣警察局西螺分局，分別報告臺灣雲林地方法檢察署檢察
    官偵查起訴。
    理  由
一、被告庚○○坦承有偽造文書犯行，但否認有詐欺犯行，辯稱：我是向辛○○買飼
    料，我有把買飼料錢一百萬元交給辛○○，但是辛○○沒有轉交給昌勇公司以及
    戊○○，我應該沒有詐欺云云。被告辛○○則否認有任何犯行，辯稱：我對鴨子
    不內行，才分不清公鴨或母鴨，我沒有要欺騙昌勇公司的意思，而且我們已經還
    給昌勇公司十六萬元，我只有帶戊○○到鴨場說我要殺鴨，沒說鴨場是我的，而
    且是庚○○叫我謊稱蔡美桂是我太太云云。丙○○亦否認有任何犯行，辯稱：我
    僅是庚○○及辛○○的員工，他們說要給我薪水又要買機車給我，我才被利用了
    云云。惟查：
（一）前揭犯罪事實，業據昌勇公司告訴代理人壬○○、及告訴人戊○○、乙○○、
      甲○○、癸○○、及證人丁○○、己○○等人在本院審理及警偵訊中指訴綦詳
      。並有昌勇公司出貨單、發票、昌勇公司匯款給邱土財之匯款單、鴨子讓渡書
      、如附表之支票、收據、丙○○名片、租約、偽造之丁○○身分證影本、本票
      、購買機車契約書等資料影本附卷可稽。
（二）辛○○經營養鴨場，對於鴨子為公鴨或母鴨，理應有辨識能力。而且公鴨母鴨
      之買入價格即有不同，商人將本求利，對買入成本不可能不清楚。辛○○雖辯
      稱是遭綽號「洪大」之真名不詳人士欺騙云云，但是對於綽號「洪大」之真實
      姓名年籍住所卻不能交代，衡情商人重信用必有固定之營業處所及聯絡方式，
      怎可能真名住所聯絡方式均不詳？因此，辛○○所辯不知公鴨母鴨云云，顯屬
      虛構之詞。至於所辯已經償還十六萬元乙節，本院訊據昌勇公司外務員己○○
      到庭證稱：是庚○○或辛○○一起向我們買飼料，辛○○交付的十六萬是清償
      辛○○以鴨場地主鄭錫勳名義購買飼料之債務，因為辛○○說該筆飼料是他要
      用的等語（九十年三月二日訊問筆錄）。顯然辛○○清償十六萬元部分，並非
      清償本案之貨款，不能據以作為對被告有利認定之證據。
（三）辛○○帶「中日牌飼料」經銷商戊○○參觀五家養鴨場後詐騙鴨飼料之事實，
      業經戊○○在本院調查及偵查中指訴歷歷。戊○○指稱：「我曾問過林慶瑞，
      為何丁素霞已經是中盤商了，還要買他們的貨，他告訴我丁素霞以低於成本的
      價錢買的，每包原本要四、五百元的，也有三百八十五元的，竟然辛○○每包
      都以二百元賣給丁素霞。」等語，核與鴨場主人丁素霞偵查中證稱：「（何時
      起向辛○○購買飼料？）今年農曆三月起（國曆四月十六日左右），最後一次
      是國曆五月底。飼料來源有三家飼料商，昌勇三次、中日十次、自由一次。」
      。另鴨場主人林慶瑞偵查中證稱：「（你何時起向辛○○、庚○○購買飼料？
      ）我在農曆四月份向他購買一次，我也是由庚○○介紹向辛○○購買的」（均
      詳八十八年度偵字第五五０三號卷第五十四、六十八、六十九頁）等語相符。
      顯見辛○○與庚○○將所進之昌勇公司飼料及戊○○經銷的中日牌飼料，均賤
      價出售其他養鴨場，所辯沒有詐欺云云，均屬不實，無可採信。
（四）被告庚○○認識昌勇公司業務員己○○在先，並介紹辛○○認識昌勇公司業務
      員己○○，進而向昌勇公司訂購飼料，業據庚○○在本院審理中供述甚明（九
      十年二月九日訊問筆錄）。而庚○○既然先認識昌勇公司業務員，何須透過辛○○向昌勇公司訂貨？多轉過辛○○一手再買進飼料，價格豈不是更貴？而且
      昌勇公司告訴代理人壬○○已經明確指述：是庚○○先出面接洽，再以辛○○
      名義進貨（八十九年十二月四日訊問筆錄），且昌勇公司受騙匯款到邱土財之
      帳戶，而邱土財與庚○○又為本院另案（八十九年訴字第三八三號）共犯，顯
      見庚○○積極參與詐購飼料事宜。而向戊○○詐購飼料部分，戊○○亦指稱是
      庚○○與辛○○一同出面購買飼料（九十年三月二日訊問筆錄）。佐以辛○○
      與庚○○均有在蔡美桂支票上背書，以及辛○○自稱：「我對海線人面不熟，
      是庚○○介紹我認識該五家鴨場，庚○○有先與該五家鴨場談妥殺鴨事宜」
      （九十年二月二十三日訊問筆錄）等情，庚○○與辛○○乃為詐欺共犯關係，
      已可確定。因此庚○○所辯僅是向辛○○買飼料云云，與事實不符。
（五）庚○○雖辯稱有交付辛○○一百萬元，三十萬元要還給戊○○、二十萬元（現
      金及票）親自交給戊○○、另五十萬元提供辛○○買土地，以便抵押給戊○○
      繼續進貨云云。然除戊○○對於收到二十萬元部分不爭執，以及辛○○承認確
      實收到二十萬元以外，其餘六十萬之差額均無法證明。而再經本院訊問庚○○
      何以願意提供如此鉅額款項給辛○○，庚○○則辯稱其中包括五十萬向辛○○
      買飼料款，另五十萬為向昌勇公司購買鴨子的款項云云（九十年二月二十三日
      訊問筆錄）。但再經本院訊問昌勇公司告訴代理人壬○○則指稱：「昌勇公司
      是賣飼料的，絕無賣鴨子給庚○○之事」等語（九十年三月二日筆錄）。顯見
      庚○○之說詞純屬虛構，而且衡情此類大筆金額支出，應有相關資金往來資料
      可供佐證，但是庚○○並無法提供相關資料以供查證，僅空言辯稱都是現金交
      付云云，均屬卸責之詞，不足採信。
（六）丙○○雖辯稱是遭人利用云云，然而若非丙○○自願與辛○○庚○○組成詐騙
      集團，辛○○與庚○○何須主動提供住處及機車供丙○○使用？衡情庚○○與
      辛○○都剛出獄不久，圖謀自己溫飽尚不可得，何能提供優渥條件僱請員工？
      而且本院訊據辛○○與庚○○均稱三人是合夥關係，並非雇傭關係。庚○○並
      供稱：我們約定每人各出七萬元經營鵝肉店生意，但辛○○、丙○○都沒出本
      錢，只有我出錢，但是光租冷凍庫就花了九萬元，買機車花了一萬多元等語。
      辛○○亦坦承確實沒有拿錢出來經營等語（均詳九十年二月九日訊問筆錄）。
      總計被告三人僅由庚○○一人出十萬元作為成本，投資店面、購進鵝肉茶葉、
      買機車等等，詐騙甲○○、乙○○、癸○○等人金額約二十萬元，顯為惡意詐
      欺之無本生意。更何況辛○○、丙○○一毛未出，即欲享受鵝肉、茶葉、購買
      機車、住免費房子，若非惡意詐欺，誰人相信？
（七）綜上所述，被告庚○○、辛○○、丙○○等人詐欺以及偽造文書等犯行，事證
      明確，應依法論科。
二、按國民身分證屬於品行能力相類證書之一種，而身分證影本與正本同樣具有證明
    身分之作用，同屬刑法第二百十二條定義之特種文書。核被告辛○○所為，係犯
    刑法第三百三十九條第一項詐欺罪；被告庚○○與丙○○所為，係犯刑法第三百
    三十九條第一項詐欺罪、第二百十六條之行使第二百十條偽造文書罪、第二百十
    六條之行使偽造第二百十二條特種文書罪。而被告辛○○與庚○○二人就詐欺昌
    勇公司及戊○○部分，被告三人就詐欺甲○○、乙○○部分，以及被告庚○○與
    丙○○二人就詐欺癸○○、行使偽造文書、行使特種文書部分，各均有犯意聯絡
    與行為分擔，應各論以共同正犯。被告三人先後多次詐欺犯行，時間緊接，觸犯
    構成要件相同之罪名，顯係基於概括犯意而為，應依連續犯規定論以一罪，並加
    重其刑。又被告庚○○與丙○○一次同時行使本票及契約上偽造之「丁○○」保
    證之私文書及偽造之「丁○○」身分證，三者有想像競合關係，應以較重之行使
    偽造私文書論處。而行使偽造私文書意在連續詐欺取財，二者有方法目的之牽連
    關係，應從較重之行使偽造私文書論處。被告辛○○因偽造文書等罪，經臺灣宜
    蘭地方法院判處有期徒刑三年八月，甫於八十八年三月五日假釋期滿，執行完畢
    。丙○○因竊盜罪，經本院判處有期徒刑一年，甫於八十四年七月三日假釋期滿
    ，執行完畢，有臺灣高等法院被告全國前科記錄表、台灣宜蘭監獄回函等在卷足
    憑。被告辛○○與丙○○五年以內再犯本件有期徒刑以上之罪，均為累犯，依刑
    法第四十七條規定加重其刑。爰審酌庚○○有傷害、偽造文書、詐欺等多項前科
    ，因賭博、侵占、偽造文書等罪接續執行，甫於八十七年十二月十日假釋出獄，
    應於八十八年四月二十日假釋期滿。假釋期間中再犯本案，未把握國家法律給予
    之寬典，惡性重大；被告辛○○有偽造文書、詐欺、誣告、竊盜等多項前科；丙○○有傷害、竊盜、偽造文書等多項前科，均為素行不良；詐欺所得接近二百萬
    元，所生損害非輕；被告庚○○與辛○○以價值三十三萬元鴨子抵償昌勇公司，
    以及被告辛○○在審判中已經賠償甲○○部分款項（二萬五千元），庚○○已移
    轉對案外人劉淑娟之債權給甲○○以代替清償，其餘大部分詐欺所得均尚未清償
    ，犯後態度不佳等一切情狀，各量刑如主文。末查，機車買賣契約及本票上偽造
    之「丁○○」簽名、指印之保證人私文書，應依刑法第二百十九條沒收之，另偽
    造之「丁○○」身分證影本，雖為犯罪所用工具，但交付癸○○以後已非被告所
    有，爰不另諭知沒收。
據上論斷，應依刑事訴訟法第二百九十九條第一項前段、刑法第三百三十九條第一項
、第二百十六條、第二百十條、第二百十二條、第五十六條、第二十八條、第四十七
條、第五十五條、第二百十九條、罰金罰鍰提高標準條例第一條前段，判決如主文。
本案經檢察官王淑月到庭執行職務。
中      華      民      國      九十      年      四      月    二十    日
                                    臺灣雲林地方法院刑事第一庭
                                        審判長法官  康  樹  正
                                              法官  吳  福  森
                                              法官  葉  明  松
右正本證明與原本無異。
如不服本判決，應於判決送達後十日內向本院提出上訴狀( 應附繕本 )。
                                            書記官  陳  善  永
中      華      民      國      九十      年      四      月    二十    日
刑法第三百三十九條第一項
意圖為自己或第三人不法之所有，以詐術使人將本人或第三人之物交付者，處五年
以下有期徒刑、拘役或科或併科一千元以下罰金。
刑法第二百十六條
行使第二百十條至第二百十五條之文書者，依偽造、變造文書或登載不實事項或使登
載不實事項之規定處斷。
刑法第二百十條
偽造、變造私文書，足以生損害於公眾或他人者，處五年以下有期徒刑。
刑法第二百十二條
偽造、變造護照、旅券、免許證、特許證及關於品行、能力服務或其他相類之證書、
介紹書，足以生損害於公眾或他人者，處一年以下有期徒刑、拘役或三百元以下罰金
附表一：
┌───────────────────────────────────┐
│庚○○與辛○○交付戊○○之支票                                        │
├───┬─────┬────┬───────┬───────┬────┤
│發票人│票號      │發票日  │金額（新台幣）│付款銀行      │備註    │
├───┼─────┼────┼───────┼───────┼────┤
│許英甫│MA0000000 │88.05.27│     98.800  │第一商業銀行  │88.5.28 │
│甫雄裝│          │        │              │北屯分行      │拒絕往來│
│璜企業├─────┼────┼───────┤              │        │
│有限公│MA0000000 │88.05.30│    100.000   │              │        │
│司    │          │        │              │              │        │
├───┼─────┼────┼───────┼───────┼────┤
│許英甫│AD0000000 │88.06.17│    500.000   │大眾商業銀行  │88.7.17 │
│      │          │        │              │台中分行      │拒絕往來│
│      ├─────┼────┼───────┤              │        │
│      │AD0000000 │88.06.17│    500.000   │              │        │
│      │          │        │              │              │        │
└───┴─────┴────┴───────┴───────┴────┘
附表二
┌───────────────────────────────────┐
│庚○○與辛○○再換給戊○○之支票                                      │
├───┬─────┬────┬───────┬───────┬────┤
│發票人│票號      │發票日  │金額（新台幣）│付款銀行      │備註    │
├───┼─────┼────┼───────┼───────┼────┤
│蔡美桂│BKB0000000│88.6.25 │  1.310.000   │臺灣土地銀行  │88.6.21 │
│      │          │        │              │潮州分行      │拒絕往來│
└───┴─────┴────┴───────┴───────┴────┘
附表三
┌───────────────────────────────────┐
│庚○○與辛○○交付甲○○之支票                                        │
├───┬─────┬────┬───────┬───────┬────┤
│發票人│票號      │發票日  │金額（新台幣）│付款銀行      │備註    │
├───┼─────┼────┼───────┼───────┼────┤
│      │KUB0000000│89.02.18│     47.000   │              │ 發票日 │
│      │          │        │              │              │ 塗改   │
│吳茂陽├─────┼────┼───────┤高雄區中小企銀├────┤
│      │KUB0000000│89.04.06│     67.500   │澄清分行      │        │
│      │          │        │              │              │        │
└───┴─────┴────┴───────┴───────┴────┘


司法院資訊處製作；財團法人民間司法改革基金會備份。
